---
title: "Clase 6: Máquinas virtuales, Contenedores y GitHub"
date: last-modified
date-format: "D [d]e MMM, YYYY"
author: "Andrés González-Santa Cruz"
subtitle: "Diplomado en Data Science para las Ciencias Sociales" #CUIDADO CON TILDES
institute: "Estudiante Doctorado en Salud Pública, Investigador joven, nDP"
format: 
  revealjs:
    theme: "mylibs/theme2.scss"
    transition: slide
    css: 
      - mylibs/animate.min.css
      - mylibs/ninjutsu.css
      - mylibs/theme2.css #en verdad lo necesita
      - mylibs/custom.css #con cuestiones de titulo
    width: 1600
    height: 900      
    fig-cap-location: top
    lightbox: auto
    lang: es
    slide-number: true
    incremental: true
    self-contained: true # Embeds all assets locally
    navigation-mode: linear # Disable scroll-based navigation
    logo: "_style/cropped-logotipo_fsch.png"
    ratio: 16:9 # Slide aspect ratio
    include-after-body: 
      - mylibs/collapseoutput.js
      - mylibs/zoom.html
      - mylibs/timer.html
    pdf-export: true # Enable PDF export
    code-fold: true
    code-summary: "expandir para código"
editor: source
engine: knitr
---

## Recordemos

```{r}
#| echo: true
#| code-fold: true
#| code-summary: "expandir para código"
#| fig-align: "center"
#| warnings: false
#| message: false
if(!require(showtext)){install.packages("showtext")}
if(!require(ggplot2)){install.packages("ggplot2")}
if(!require(magick)){install.packages("magick")}
if(!require(knitr)){install.packages("knitr")}


# Activar showtext
showtext_auto()

# Agregar la fuente Oswald desde Google Fonts
font_add_google(name = "Oswald", family = "Oswald")

library(ggplot2)

# Crear los datos
data <- data.frame(
  xstart = c(0, 0.2, 0.4, 0.6, 0.8),
  xend = c(0.2, 0.4, 0.6, 0.8, 1),
  ystart = rep(0, 5),
  yend = rep(1, 5),
  labels = c("Solo publicación", "Código", "Código y datos",
             "Código y datos\nejecutables", "Replicación\ncompleta")
)

# Colores personalizados desde oscuro a claro
#colors <- c("#555555", "#777777", "#999999", "#bbbbbb", "#dddddd")
colors <- c("#4D4D4D", "#B03A2E", "#E74C3C", "#F1948A", "#FADBD8")

# Crear el gráfico
ggplot() +
  # Dibujar las áreas
    geom_rect(data = data, aes(xmin = xstart, xmax = xend, ymin = ystart, ymax = yend, fill = labels), color = NA) +
  scale_fill_manual(values = colors) +
  # Agregar las etiquetas dentro de las áreas
  geom_text(data = data, aes(x = (xstart + xend) / 2, y = 0.5, label = labels), size = 6, family = "Oswald", color = "black") +
  # Agregar flecha de reproducibilidad
  annotate("segment", x = 0, xend = 1, y = -0.1, yend = -0.1, arrow = arrow(type = "closed", ends = "both"), color = "gray") +
  annotate("text", x = 0.05, y = -0.15, label = "No\nreproducible", size = 5, hjust = 0.5, color = "#555555") +
  annotate("text", x = .95, y = -0.15, label = "Estándar\nde oro", size = 5, hjust = 0.5, color = "#555555") +
  # Ajustar límites y tema
  scale_x_continuous(limits = c(0, 1), expand = c(0, 0)) +
  scale_y_continuous(limits = c(-0.2, 1), expand = c(0, 0)) +
  theme_void() +
  theme(
    legend.position = "none",
    text = element_text(family = "Oswald"),
    plot.background = element_rect(fill = "#ffffff", color = NA)
  )

```

## Máquinas virtuales / Contenedores {background-gradient="linear-gradient(to bottom, #555555, #bc7777)"} 


::: {.notes}
`r invisible("#_#_#_#_#_#_#_#_#_#_#_#_#_#_#_#_#")`
- Las máquinas virtuales virtualizan a nivel de hardware, todo el sistema operativo; 
- Muchos utilizan diversios servicios de computación en línea

<!----
#Press the S key (or use the Navigation Menu) to show the presentation speaker view:
---->
:::


## Colab

- [Enlace](https://colab.research.google.com/)

- [Datos]("https://github.com/AGSCL/repr/raw/master/data/ejemplo_datos.RData")

::: {.notes}
`r invisible("#_#_#_#_#_#_#_#_#_#_#_#_#_#_#_#_#")`
- Google Colab en general es muy útil para bases de datos pequeñas
- Lo vieron con René
- Permite conectarse con Github

:::

::: {.panel-tabset}

### Paso 1

#### Entramos

```{r}
image_colorize(image_read(path = "_figs/colab1.png"),35,"white")
```

### Paso 2

- Cambiamos el entorno de ejecución (1)

```{r}
image_colorize(image_read(path = "_figs/colab2.png"),35,"white")
```

### Paso 3

- Cambiamos el entorno de ejecución (2)

```{r}
image_colorize(image_read(path = "_figs/colab3.png"),35,"white")
```

### Paso 4

- Desplegamos el código (1)

```{r}
image_colorize(image_read(path = "_figs/colab4.png"),35,"white")
```

### Paso 5

- Desplegamos el código (2)

```{r}
image_colorize(image_read(path = "_figs/colab5.png"),35,"white")
```

:::



## GitHub

## Github actions

::: {.notes}
`r invisible("#_#_#_#_#_#_#_#_#_#_#_#_#_#_#_#_#")`
- Presentar mi problema
- Se le define como un runner, que ejecuta flujos de trabajo en maquinas virtuales de Azure (Microsoft). 
- Es menos (pero menos complicado) que un contenedor, porque despliega trabajos (ej., )
- Tiene los siguientes SO's: Ubuntu: ubuntu-latest, ubuntu-20.04, etc. / Windows: windows-latest, windows-2019, etc. / macOS: macos-latest, macos-11, etc.
- Se despliega en archivos YAML [enlace](https://github.com/AGSCL/proc_seleccion/blob/main/.github/workflows/main.yml)

- **1era**: Hacemos click en new notebook. Notebook, que es.

:::

<!----
#https://quarto.org/docs/presentations/revealjs/presenting.html
#Explicar cómo aprendí GitHUb: https://fondecytacc.github.io/paperestallido/
---->
<!-- AWS Cloud, Code Ocean, Google Colab, Saturn Cloud, Rstudio Cloud, Github Actions, entre otras. -->
<!-- -	Mi primer repositorio GitHub -->
<!-- - -	Contexto: control de versiones -->
<!-- - -	Flujo de trabajo -->
<!-- - -	Elementos -->
<!-- - -	Acciones -->
<!-- - -	GitHub Pages -->

<!-- - -	Mostrar potencialidades GitHub, GitHub actions: nowcasting-->
<!-- https://agscl.github.io/proc_seleccion/poster.html -->
<!-- https://agscl.github.io/proc_seleccion/proy_proc_sel.html -->

## Fuentes

- sad
