---
title: "Reproducibilidad y Comunicacion de Resultados"  #cuidado con tilde
output:
  md_document:
    variant: markdown_github
---

```{r setup, include=FALSE}
knitr::opts_chunk$set(echo = FALSE)

```

<meta http-equiv='Content-Type' content='text/html; charset=utf-8' />

# Fecha: `r format(Sys.time(), '%d %B, %Y')`

Se requiere conocimientos previos en R y RStudio, además de contar con un computador habilitado para instalar R (4.2+), RStudio, Rtools, GitHub Desktop ([enlace](https://desktop.github.com/)) y Quarto ([enlace](https://quarto.org/docs/get-started/)).


Esta página está compuesta de los siguientes tópicos:

- **Clase 1: ¿Qué entenderemos por reproducibilidad?** [.pdf](./man/clase1.pdf)


## Requisitos de software

### Presentaciones

Las presentaciones fueron realizadas en Windows 11 usando R 4.4.0 .

Para instalar `papaja` favor ver las [instrucciones de instalación](https://github.com/crsh/papaja#installation).


## Información de licencias

| Material              | License                                                      |
| --------------------- | ------------------------------------------------------------ |
| Presentacioness	| [CC-BY-4.0](http://creativecommons.org/licenses/by/4.0/)     |
| Datos            	| [CC-0](http://creativecommons.org/publicdomain/zero/1.0/) attribution requested in reuse |
| Código	        | [MIT](http://opensource.org/licenses/MIT) `r format(Sys.Date(), "%Y")` |


## Contacto

Andrés González Santa Cruz

Estudiante Doctorado en Salud Pública
Universidad de Chile

gonzalez.santacruz.andres@gmail.com


## Archivos y directorio

```{r list-files}
cat(list.files(path = ".", recursive = TRUE), sep = "\n")
```
