---
title: "Reproducibilidad y Comunicacion de Resultados"  #cuidado con tilde
site: distill::distill_article
source_url: true
author:
  - name: González-Santa Cruz, A. 
    affiliation: |
      Investigador Joven, Núcleo Milenio nDP;
      Estudiante Doctorado en Salud Pública, Universidad de Chile
    orcid_id: 0000-0002-5166-9121
  - name: Lagos-Barrios, R. 
    affiliation: |
      Ingeniero civil industrial U. de Chile, magíster en investigación de operaciones U. of British Columbia, estudiante de Doctorado en Salud Pública U. de Chile.
  - name: Aguero-Jimenez, A. 
    affiliation: |
      Cirujano dentista, Magíster en Bioestadística y diplomado en Epidemiología y bioestadística aplicada de la Universidad de Chile, con distintos cursos en ciencias de datos.
    orcid_id: 0000-0001-7336-1833    
encoding: utf-8
output:
  distill::distill_article:
    theme: mylibs/theme.css
    code_folding: true
    fig_height: 6
    fig_width: 8
    toc: yes
    toc_depth: 5
    toc_float: yes
    output_dir: "."
  toc_float:
    collapsed: false
    smooth_scroll: true
---

```{r setup, include=FALSE}
knitr::opts_chunk$set(echo = FALSE)

```

<meta http-equiv='Content-Type' content='text/html; charset=utf-8' />

# Fecha: `r format(Sys.time(), '%d %B, %Y')`

- Requerimos que complete un formulario de tamizaje previo al curso [aquí](https://agscl2.shinyapps.io/EncuestaCursoUDPMMIS2024/)


Esta página está compuesta de los siguientes tópicos:

- **Clase 1: [aquí](https://agscl2.shinyapps.io/EncuestaCursoUDPMMIS2024/)

## Requisitos de software

### Presentaciones

Las presentaciones fueron realizadas en Windows 11 usando R 4.4.0 .

Para instalar `papaja` favor ver las [instrucciones de instalación](https://github.com/crsh/papaja#installation).


## Información de licencias

| Material              | License                                                      |
| --------------------- | ------------------------------------------------------------ |
| Presentacioness	| [CC-BY-4.0](http://creativecommons.org/licenses/by/4.0/)     |
| Datos            	| [CC-0](http://creativecommons.org/publicdomain/zero/1.0/) attribution requested in reuse |
| Código	        | [MIT](http://opensource.org/licenses/MIT) `r format(Sys.Date(), "%Y")` |


## Contacto

Andrés González Santa Cruz

Estudiante Doctorado en Salud Pública
Universidad de Chile

gonzalez.santacruz.andres@gmail.com


## File list

```{r list-files}
cat(list.files(path = ".", recursive = TRUE), sep = "\n")
```